臺灣高雄地方法院刑事判決　　　　　　　　　　　　九十一年度易字第二六三六號
　　公　訴　人　臺灣高雄地方法院檢察署檢察官
　　被　　　告　戊○○
　　被　　　告　乙○○
右列被告等因竊盜案件，經檢察官提起公訴（九十一年度偵字第一○五七四號），本
院判決如左：
    主  文
戊○○、乙○○均無罪。
    理  由
一、公訴意旨以：被告戊○○曾於民國八十九年間，因傷害案件，經法院判處有期徒
    刑六月確定，於八十九年八月九日執行完畢，仍不知悔改，於九十一年五月三日
    十五時許，受第三人甲○○之委託，與被告乙○○、第三人丙○○、施建良及一
    名不詳姓名年籍等保順商業公司之員工共五人，分乘二部汽車前往丁○○位於高
    雄縣永安鄉○○路十五之一號住處追討債務新台幣五十五萬元，詎戊○○、乙○○二人竟另行起意，共同意圖為自己不法之所有，在上開住處旁漁塭，趁所有人
    丁○○不注意之際，以漁網打撈，共同竊取漁塭內養殖之虱目魚二十尾，嗣於同
    日十六時十五分許，為丁○○發現報警當場查獲。因認戊○○、乙○○二人均涉
    犯刑法第三百二十條第一項之竊盜罪嫌。
二、按犯罪事實應依證據認定之，無證據不得推定其犯罪事實，又不能證明被告犯罪
    者，應諭知無罪之判決，刑事訴訟法第一百五十四條、第三百零一條第一項定有
    明文。又告訴人之指訴，係以使被告受刑事訴追為目的，是其陳述是否與事實相
    符，仍應調查其他證據，以資審認（最高法院五十二年度台上字第一三００號判
    例要旨參照）。再刑法之竊盜罪，行為人除客觀上應有竊取他人財物之行為外；
    主觀上應有竊盜之故意，及為自己不法所有之意圖；行為人應認識其客觀上竊取
    之行為，足以破壞原持有人對物之持有權，而藉著該客觀行為之實現，以遂行其
    不法所有之意圖；倘行為人欠缺對前開主觀要件之認知，不得以行為人客觀上有
    竊取之行為，而繩以竊盜之罪，首開敘明。
三、本件公訴人據以認定被告戊○○、乙○○共同涉犯刑法第三百二十條第一項之罪
    嫌，無非係以告訴人丁○○之指述，且被告二人曾於九十一年四月二十七日十四
    時許至告訴人上開漁塭，以釣桿竊釣虱目魚，經告訴人之妻陳黃寶貴制止不聽，
    惡言相向等情，足認被告二人受託前往告訴人住處討債，告訴人應無同意被告自
    行網漁之理，況證人何東佑與告訴人丁○○之合約書從九十年十一月十日起至九
    十一年三月十五日止，至今已逾期，此外並有照片三紙在卷可稽為其主要論據。
    訊據被告戊○○、乙○○對於曾在右揭時、地，以漁網撈取告訴人丁○○所養殖
    漁塭內之虱目魚二十尾之事實坦承不諱，惟均矢口有何竊盜之犯行，被告戊○○
    辯稱：伊和乙○○先去告訴人家，同事施建良、丙○○去警察局備案，乙○○和
    伊一起去網，漁網是伊去借的，我們不是要撈漁，伊只是要看魚的大小等語；被
    告乙○○則以：因為丁○○欠甲○○錢，甲○○委託我們處理，我們去撈魚看魚
    的大小尾，看可不可以賣等語置辯。經查：
（一）被告二人確曾於右揭時、地撈取告訴人養殖漁塭內虱目魚二十尾之事實，除據
      被告二人供承在卷外，亦據告訴人丁○○迭於警、偵訊及本院審理時指述明確
      在卷，並有現場照片三幀及領結一紙附於警卷可稽，是此部分之事實，堪以認
      定。
（二）而告訴人丁○○與第三人甲○○間有債權債務之關係，已據丁○○分別於警訊
      及本院審理時（本院刑事卷第三一頁）陳明在卷，核與甲○○於九十一年五月
      十四日在高雄縣警察局岡山分局刑事組所述大致相符（偵卷第五頁），復有附
      條件共同養殖合約書影本一紙（本院刑事卷第四六頁）在卷可參。再被告二人
      係受託前往與告訴人洽談解決債務問題乙事，亦據甲○○於上開警訊時明白陳
      明在卷，亦有委任書（本院刑事卷第四五頁）及存證信函（警卷第十二頁、第
      十三頁）各一紙附卷可稽，是上開事實，亦均可認定。
（三）然參以甲○○於警訊時所稱：「（合約書至案發日是否有效？）仍然有效，因
      為於契約到期日時，丁○○仍然未將養殖虱目魚打撈，且投資款亦未付我半毛
      錢；（被告是否有權利打撈虱目魚？）當然有權利去打撈虱目魚」等語，再基
      上開（一）、（二）所認定之事實，可知被告二人前往告訴人前開漁塭撈漁，
      是否如渠等所述係前往撈魚看魚的大小尾，看可不可以賣等語，已非全無憑據
      。
（四）另告訴人於案發當時係在現場乙事，除據被告二人陳明在卷外，亦為告訴人所
      不否認，此可從告訴人於本院審理時陳述被告二人如何前往撈魚之經過時稱：
      「他們開車就直接進去我的漁塭，沒有跟我說，我看到他們在撈漁，我才報警
      」等語，可知告訴人係有目睹被告二人撈漁之經過，則被告若係確要偷竊，何
      以會在告訴人目睹之下而為，且當時之時間為十五時許，正值白天，實可被輕
      易發現，何以被告二人願僅為價值約新臺幣六百元之虱目魚，而甘冒接受刑罰
      制裁之危險？如此皆與常情有違，是被告二人前往撈漁是否係要竊取，確實不
      能僅以二人有撈魚之事實即可認定。
（五）再本院就上開被告所辯於前往告訴人漁塭處，是否有渠等同事丙○○前往備案
      乙事函詢高雄縣警察局岡山分局永安分駐所，據該所函覆之受理各類案件紀錄
      表及登記簿上所載，丙○○確曾於九十一年五月三日十四時五十分許前往該所
      備案欲前往告訴人處撈魚，並曾出示委任書及養殖合約書等情（本院刑事卷第
      四二頁至四六頁），有該所九十一年十月二日岡警刑字第一○○五五號函所附
      之資料在卷可參。且經傳訊當時受理丙○○備案之警員曾志宏說明當時之情況
      ，曾志宏亦係結證稱：「丙○○有備案過，丙○○有到我服務的單位說要網魚
      ，我說這是財務糾紛。順序是丙○○先來備案，十分鐘後他們就去網魚，後來
      丁○○打電話來報案，我們才請警員去處理」等語以觀，亦可知被告二人確於
      至告訴人處網魚前，有至永安分駐所備案係屬真實。則被告若係確要竊魚，則
      何以要前往備案？益證被告二人所辯，並非不可採。
      綜上所述，被告二人顯然應非係基於竊取上開價值不高之虱目魚才前往撈魚，
      故被告縱有打撈該二十尾虱目魚，惟基上開二之說明，可知渠等非係基於竊取
      而為，實係欲前往撈魚觀看大小而已，故無法即遽認被告二人有竊盜之行為，
      此外，復查無其他積極證據足認被告有何竊盜之犯行，自難在有合理可疑之情
      形下，僅憑告訴人之片面指訴，遽為不利被告之認定，揆諸前揭說明，應為無
      罪之諭知。
四、至被告二人所為是否另涉恐嚇危害安全罪或強制罪，應非本件公訴人起訴之範圍
    ，且亦無社會基本事實之同一性，本院自無法予以審酌，併此敘明。
據上論斷，應依刑事訴訟法第三百零一條第一項，判決如主文。
本案經檢察官顏漢文到庭執行職務。
中      華      民      國      九十一      年    十一    月    十九    日
                                  臺灣高雄地方法院刑事第四庭
                      法  官  楊  宗  翰
右正本證明與原本無異。
如不服本判決，應於判決送達後十日內，向本院提出上訴狀。
                                      書記官  陳  怡  真
中      華      民      國      九十一      年    十一    月    十九    日
